臺灣新北地方法院刑事判決　　　　　　110年度審訴字第700號
公　訴　人　臺灣新北地方檢察署檢察官
被　　　告　楊忠憲


上列被告因詐欺等案件，經檢察官提起公訴（110年度調偵字第
216號），被告於本院準備程式中就被訴事實為有罪之陳述，經
告知簡式審判程式之旨，並聽取當事人之意見後，經本院合議庭
裁定由受命法官獨任行簡式審判程式，判決如下：
    主  文
楊忠憲犯竊盜罪，處拘役參拾日，如易科罰金，以新臺幣壹仟元
折算壹日。又犯行使偽造準私文書罪，處有期徒貳月，如易科罰
金，以新臺幣壹仟元折算壹日。
    事  實
一、楊忠憲原在臺北新板希爾頓酒店（址設新北市○○區○○路
    00號）工作，竟意圖為自己不法之所有，分別為下列犯行：
(一)楊忠憲基於竊盜之犯意，於民國109年8月25日20時許，在上
    開酒店5樓之員工休息室內，徒手竊取同事呂學儀置於員工
    置物櫃皮夾內之現金新臺幣（下同）3,000元、台新國際商
    業銀行信用卡（卡號0000000000000000號，下稱台新銀行信
    用卡）1張及新光國際商業銀行金融卡（下稱新光銀行金融
    卡）1張，得手後逃離現場。
(二)楊忠憲竊得上開信用卡後，另基於詐欺取財及行使偽造準私
    文書之犯意，先於109年8月26日3時30分許，在位於新北市
    ○○區○○○街000巷0弄0號萊爾富超商之特約商店內，利
    用信用卡在特約機構或商店小額消費時，不須持卡人簽名之
    特性，持上開竊得之台新銀行信用卡，佯裝係呂學儀本人，
    以免簽名刷卡之方式，持台新銀行信用卡消費購買價值110
    元之七星E-9香菸1包，致使萊爾富超商店員陷於錯誤，誤信
    楊忠憲為真正之持卡人，而同意其刷卡消費，並交付其詐購
    之上開商品；又接續於同日3時32分許，在同一商店內，持
    上開竊得之台新銀行信用卡，佯裝係呂學儀本人，刷卡消費
    購買價值各3,000元之e遊e卡遊戲點數卡2張，並於信用卡簽
    單機器電子螢幕上電子簽帳單上之電子簽名板上，偽造不詳
    簽名1枚之電磁紀錄，表彰係呂學儀本人刷卡消費，並確認
    該簽帳單記載之交易標的及金額，向該發卡銀行請求撥付消
    費款項予特約商店之意思，持交便利商店員工而行使之，足
    以生損害於呂學儀、台新銀行及萊爾富超商，並致萊爾富超
    商店員陷於錯誤，誤信楊忠憲為真正之持卡人，而同意其刷
    卡消費，並交付其詐購之上開商品。嗣因呂學儀發覺上開台
    新銀行信用卡遭人盜刷，報警處理，循線查悉上情。
二、案經呂學儀訴由新北市政府警察局海山分局報告臺灣新北地
    方檢察署檢察官偵查起訴。
    理  由
一、程序方面：
    本案被告楊忠憲所犯均係死刑、無期徒刑、最輕本刑為3年
    以上有期徒刑以外之罪，且均非高等法院管轄第一審案件，
    其於準備程式中就被訴事實為有罪之陳述，經本院告知簡式
    審判程式之旨，並聽取公訴人、被告之意見後，本院合議庭
    裁定由受命法官獨任進行簡式審判程式審理，則本案證據之
    調查，依刑事訴訟法第273條之2規定，自不受同法第159條
    第1項、第161條之2、第161條之3、第163條之1及第164條至
    第170條規定之限制，合先敘明。
二、認定事實之理由及證據
    上開犯罪事實，業據被告於本院準備程序及審理時均坦承不
    諱，核與證人即告訴人呂學儀於警詢及偵查中證述之情節相
    符（見109年度偵字第39634號卷【下稱偵卷】第9頁至第11
    頁、第45頁至第46頁），並有現場照片2張，台新國際商業
    銀行股份有限公司刑事陳報狀暨檢附之台新銀行信用卡交易
    明細1紙、交易簽單資料2紙，萊爾富國際股份有限公司109
    年12月10日109萊它運字第0428-H0336號函1份等附卷可稽（
    見偵卷第15頁至第16頁；110年度調偵字第216號卷15頁至第
    19頁、第25頁），足認被告上開任意性自白與事實相符，堪
    以採信。本案事證明確，被告犯行洵堪認定，應依法論科。
三、論罪科刑：
(一)按錄音、錄影或電磁紀錄，藉機器或電腦之處理所顯示之聲
    音、影像或符號，足以為表示其用意之證明者，亦以文書論
    ，刑法第220條第2項定有明文。經查：
 1、告訴人於警詢、偵查中固指稱其係因台新銀行電話詢問其信
    用卡是否遭到盜用，並告知是在萊爾富超商購買遊戲點數，
    且在機台上留下「楊宗憲」這個名字等語（見偵卷第10、45
    頁），然被告否認在萊爾富超商之電子簽名板上有為上開簽
    名，並於偵查及本院審理時供稱其不是簽自己的名字，是簽
    「蔡木豪」等語（見偵卷第54頁、本院卷附110年9月15日準
    備程序筆錄），又依台新銀行所提供之該筆交易簽單（見11
    0年度調偵字第216號卷第19頁），其簽名欄上並無任何簽名
    ，僅記載「簽名檔存檔失敗，請重新簽名」等語，顯無從佐
    證告訴人或被告所述何者為真實，然此不影響被告在上開萊
    爾富超商購買遊戲點數卡時，確有使用信用卡簽帳，並在電
    子簽名板上，偽造不詳簽名之事實認定。
 2、又被告在電子簽名板上，偽簽不詳簽名而偽造電子簽帳單，
    表示係他人本人同意或授權以信用卡付費方式進行該次交易
    之意，而行使該偽造之電磁紀錄準私文書，使特約商店得據
    以請求發卡銀行撥付該筆消費款項，即具有簽帳消費及收據
    之性質，自屬刑法第220條第2項之準私文書。
(二)罪名：
 1、核被告就事實欄一(一)所為，係犯刑法第320條第1項之竊盜
    罪。
 2、核被告就事實欄一(二)所為，係犯刑法第216條、第220條第
    2項、第210條之行使偽造準私文書罪、刑法第339條第1項之
    詐欺取財罪（2罪）。被告偽造不詳簽名署押之行為，係偽
    造準私文書之部分行為，而偽造準私文書之低度行為，復為
    行使偽造私文書之高度行為所吸收，均不另論罪。
(三)罪數：
 1、就上開事實欄一(二)部分，被告係於竊得告訴人之信用卡後
    ，持上開信用卡在同一地點、於相隔僅2分鐘之密接時間內
    ，實施上開行使偽造準私文書、詐欺取等犯行，足見其係基
    於同一犯罪計畫而為，各行為之獨立性極為薄弱，依一般社
    會健全觀念，難以強行分開，在刑法評價上，應視為數個舉
    動之接續施行，屬接續犯，應以包括一行為予以評價。是被
    告以包括一行為而同時觸犯行使偽造準私文書、詐欺取財罪
    （2罪），為想像競合犯，應依刑法第55條規定從一重論以
    行使偽造準私文書罪。
 2、被告所犯上開竊盜罪、行使偽造準私文書2罪間，犯意各別
    、行為互殊，應予分論併罰。
(四)量刑：
    爰審酌被告不思以正途獲取所需，恣意竊取他人財物，甚而
    持竊得之信用卡，冒用他人名義刷卡消費，藉以詐取財物，
    除侵害他人之財產法益，並影響真正信用卡持卡人之金融信
    譽，其犯罪動機、目的及手段均無可取，所為應予非難；兼
    衡被告於本院審理時自陳家中現有祖父母、父親及2名妹妹
    等成員，現與祖母在工地工作，月薪約2至3萬元之家庭生活
    與經濟狀況，並參以高職肄業之智識程度（見被告之個人戶
    籍資料查詢結果）、告訴人所受損失之程度，及犯後坦承犯
    行，並已與告訴人達成調解之犯後態度等一切情狀，分別量
    處如主文所示之刑，並均諭知易科罰金之折算標準。
四、沒收部分：
(一)刑法第219條規定：偽造之印文或署押，不問屬於犯人與否
    ，沒收之。係採義務沒收主義，凡偽造之印文或署押，不論
    是否屬於犯人所有，亦不論有無搜獲扣案，苟不能證明其已
    滅失，均應依法宣告沒收（最高法院94年度台上字第3518號
    判決意旨參照）；次按偽造之文書，非屬被告所有，即不得
    再對各該文書諭知沒收（最高法院43年台上字第747號判例
    意旨參照）。查：就事實欄一(二)部分，被告在電子簽名板
    上所偽簽之不詳簽名1枚，固屬偽造之署押，而應依刑法第
    219條規定，不問屬於犯人與否，宣告沒收，惟依台新銀行
    所提供之該筆交易簽單（見110年度調偵字第216號卷第19頁
    ），其簽名欄上並無任何簽名，僅記載「簽名檔存檔失敗，
    請重新簽名」等語，有如前述，足認該電子簽名已經存檔失
    敗而滅失，揆諸上開說明，爰不予宣告沒收。至偽造之電子
    簽帳單，雖為被告犯罪所用之物，然業經上傳台新銀行，已
    非屬被告所有物，揆諸上開說明，亦不予宣告沒收。
(二)按犯罪所得，屬於犯罪行為人者，沒收之；前2項之沒收，
    於全部或一部不能沒收或不宜執行沒收時，追徵其價額，刑
    法第38條之1第1項前段、第3項定有明文。又犯罪所得之沒
    收或追徵，有過苛之虞、欠缺刑法上之重要性、犯罪所得價
    值低微，或為維持受宣告人生活條件之必要者，得不宣告或
    酌減之，刑法第38條之2第2項亦有明文規定。查：
 1、被告就事實欄一(一)部分，所竊得之現金3,000元，及就事
    實欄一(二)所詐得財物七星E-9香菸1包、e遊e卡遊戲點數卡
    2張，均屬本件之犯罪所得，本均應依刑法第38條之1第1項
    前段、第3項規定予以沒收或追徵，惟考量被告業與告訴人
    調解成立，約定賠償告訴人3萬元乙節，有本院調解筆錄影
    本1份在卷可憑，如被告確實依調解條件履行，已足剝奪其
    犯罪利得，倘被告未能切實履行，告訴人亦可依法以本院調
    解筆錄為民事強制執行名義，對被告之財產強制執行，是本
    院認被告與告訴人就本案所成立之調解條件，已達到沒收制
    度剝奪被告犯罪所得之立法目的，如在本案仍諭知沒收被告
    上揭犯罪所得，將使被告承受過度之不利益，顯屬過苛，爰
    依刑法第38條之2第2項之規定，就此部分犯罪所得，不予宣
    告沒收。
 2、就事實欄一(一)部分，被告另所竊得之台新銀行信用卡、新
    光銀行金融卡各1張，雖亦屬被告為本案竊盜犯行之犯罪所
    得，本院考量上開物品本身財產上價值非高，且可透過掛失
    換卡、換證程序，阻止被告繼續使用進而取得不法財產利益
    ，故上開物品本身欠缺刑法上之重要性，且上開物品未扣案
    ，爰依刑法第38條之2第2項之規定，不予宣告沒收。
據上論斷，應依刑事訴訟法第273條之1第1項、第299條第1項前
段，刑法第216條、第210條、第220條第2項、第320條第1項、第
339條第1項、第55條、第41條第1項前段，判決如主文。
本案經檢察官黃筱文偵查起訴，檢察官高智美到庭執行職務。
中    華    民    國   110    年    10    月    20    日
                  刑事第二十五庭  法  官  白光華
上列正本證明與原本無異。
如不服本判決，應於判決送達後20日內敘明上訴理由，向本院提
出上訴狀 (應附繕本) ，上訴於臺灣高等法院。其未敘述上訴理
由者，應於上訴期間屆滿後20日內向本院補提理由書「切勿逕送
上級法院」。
                                  書記官  楊貽婷
中    華    民    國   110    年    10    月    20    日
附錄本案論罪科刑法條全文：
中華民國刑法第210 條
偽造、變造私文書，足以生損害於公眾或他人者，處5 年以下有
期徒刑。
 
中華民國刑法第216條
行使第210 條至第215 條之文書者，依偽造、變造文書或登載不
實事項或使登載不實事項之規定處斷。
 
中華民國刑法第220條
在紙上或物品上之文字、符號、圖畫、照像，依習慣或特約，足
以為表示其用意之證明者，關於本章及本章以外各罪，以文書論
。
錄音、錄影或電磁紀錄，藉機器或電腦之處理所顯示之聲音、影
像或符號，足以為表示其用意之證明者，亦同。
 
中華民國刑法第320 條
意圖為自己或第三人不法之所有，而竊取他人之動產者，為竊盜
罪，處5 年以下有期徒刑、拘役或50萬元以下罰金。
意圖為自己或第三人不法之利益，而竊佔他人之不動產者，依前
項之規定處斷。
前二項之未遂犯罰之。
 
中華民國刑法第339條
意圖為自己或第三人不法之所有，以詐術使人將本人或第三人之
物交付者，處5 年以下有期徒刑、拘役或科或併科50萬元以下罰
金。
以前項方法得財產上不法之利益或使第三人得之者，亦同。
前二項之未遂犯罰之。